臺灣橋頭地方法院刑事裁定　　　　　　 110年度撤緩字第82號
聲　請　人　臺灣橋頭地方檢察署檢察官
受　刑　人　鄭建名


上列聲請人因受刑人犯詐欺案件，聲請撤銷緩刑之宣告（110 年
度執聲字第930 號），本院裁定如下：
    主  文
聲請駁回。
    理  由
一、聲請意旨略以：受刑人鄭建名因犯詐欺案件，經本院於民國
    108 年11月21日以108 年訴字第105 號判決判處有期徒刑4
    月，經被告上訴，復經臺灣高等法院高雄分院於109 年2 月
    20日以109 年度上訴字第29號判決上訴駁回，併緩刑2 年，
    於109 年4 月2 日確定在案。詎受刑人於緩刑前之109 年1
    月間之某日起至110 年2 月8 日止期間，更犯圖利聚罪賭博
    案件，經本院於110 年8 月17日以110 年度簡字第658 號判
    決判處有期徒刑4 月，並於110 年9 月17日確定。受刑人受
    緩刑宣告之寬典，竟於緩刑期內故意更犯他罪，足動搖原判
    決認定受刑人給予緩刑宣告之基礎，已合於刑法第75條之1
    第1 項第2 款所定撤銷緩刑宣告之原因，爰依刑事訴訟法第
    476 條規定聲請撤銷緩刑之宣告等語。
二、受緩刑之宣告而有下列情形之一，足認原宣告之緩刑難收其
    預期效果，而有執行刑罰之必要者，得撤銷其宣告：二、緩
    刑期內因故意犯他罪，而在緩刑期內受6 月以下有期徒刑、
    拘役或罰金之宣告確定者。前項撤銷之聲請，於判決確定後
    6 月以內為之，刑法第75條之1 第1 項第2 款、第2 項定有
    明文。是上開緩刑宣告是否撤銷，除須符合刑法第75條之1
    第1 項各款要件外，並採裁量撤銷主義，賦予法院審認是否
    符合「足認原宣告之緩刑難收其預期效果，而有執行刑罰之
    必要」之實質要件。換言之，就前述「得」撤銷緩刑之情形
    ，應依職權本於目的性之裁量，妥適審酌被告所犯前後數罪
    間，關於法益侵害之性質、再犯之原因、違反法規範之情節
    是否重大、被告主觀犯意所顯現之惡性及其反社會性等情，
    是否已使前案原為促使惡性輕微之被告或偶發犯、初犯改過
    自新而宣告之緩刑，已難收其預期之效果，而確有執行刑罰
    之必要。
三、經查：
（一）受刑人之住所位在高雄市楠梓區，此有受刑人個人基本資
      料查詢結果1 份在卷為憑，足認受刑人所在地位於本院轄
      區，揆諸首揭規定，本院就本案應有管轄權，合先敘明。
（二）受刑人前因詐欺案件，經本院於108年11月21日以108年度
      訴字第105 號判決判處有期徒刑4 月，經被告提起上訴，
      復經臺灣高等法院高雄分院於109 年2 月20日以109 年度
      上訴字第29號判決上訴駁回，併緩刑2 年，於109 年4 月
      2 日確定在案（下稱前案）。而受刑人於緩刑前之109 年
      1 月間之某日起至110 年2 月8 日為警查獲止，因圖利聚
      罪賭博罪，經本院於110 年8 月17日以110 年度簡字第65
      8 號判決判處有期徒刑4 月，並於110 年9 月17日確定（
      下稱後案）等情，有上開判決書及臺灣高等法院被告前案
      紀錄表附卷可稽。是此部分事實，首堪認定。
（三）按刑事法若干犯罪行為態樣，本質上原具有反覆、延續實
      行之特徵，立法時既予特別歸類，定為犯罪構成要件之行
      為要素，則行為人基於概括之犯意，在密切接近之一定時
      地持續實行之複次行為，倘依社會通念，於客觀上認為符
      合一個反覆、延續性之行為觀念者，於刑法評價上，即應
      僅成立一罪。學理上所稱「集合犯」，職業性、營業性或
      收集性等具有重複特質之犯罪均屬之，例如經營、從事業
      務、收集、販賣、製造、散布等行為概念者皆是（最高法
      院95年度台上字第1079號判決要旨參照）。次按，犯罪之
      行為，有一經著手，即已完成者，例如學理上所稱之即成
      犯；亦有著手之後，尚待發生結果，為不同之評價者，例
      如加重結果犯、結果犯；而犯罪之實行，學理上有接續犯
      、繼續犯、集合犯、吸收犯、結合犯、連續犯、牽連犯、
      想像競合犯等分類，前五種為實質上一罪，後三者屬裁判
      上一罪，因實質上一罪僅給予一行為一罪之刑罰評價，故
      其行為之時間認定，當自著手之初，持續至行為終了，並
      延伸至結果發生為止（最高法院103 年度台上字第1904號
      、100 年度台上字第5119號判決先例參照）。經查，受刑
      人自109 年1 月間之某日起至110 年2 月8 日為警查獲止
      ，在其住所經營簽賭站，聚集不特定人簽賭下注，藉此牟
      利，其所為多次賭博、圖利供給賭博場所及圖利聚眾賭博
      之行為，本質上即具有為營利而反覆實施之性質，應評價
      為集合犯，各論以一罪。依上開實務見解，受刑人後案行
      為時間自應以其行為終了之時即110 年2 月8 日為準。是
      受刑人符合刑法第75條之1 第1 項第2 款「緩刑期內因故
      意犯他罪，而在緩刑期內受六月以下有期徒刑、拘役或罰
      金之宣告確定」規定。
（四）惟觀受刑人所犯前、後二案罪名，前案係犯詐欺取財罪，
      後案則係犯圖利聚眾賭博罪，是前、後二案之侵害之法益
      、罪質均屬迥異，並無關連或類似性，犯罪情節亦不相同
      。再者，受刑人於前案法院審理時，終能坦承犯行，並與
      該案告訴人達成和解，並已履行和解條件；於後案之警詢
      及偵訊中亦皆坦承犯行，並非毫無悔意各節，有前、後案
      判決書、臺灣高等法院被告前案紀錄表各1 份在卷為憑。
      綜合上情，難遽認被告主觀上有何強烈之法敵對意識、反
      社會性或惡性重大，進而認為宣告之緩刑難收其預期效果
      ，而有執行刑罰之必要。此外，聲請人復未提出除上開刑
      事判決犯罪事實以外之其他積極證據，或具體說明受刑人
      有何情狀足認符合「原宣告之緩刑難收其預期效果，而有
      執行刑罰之必要」等實質要件，若僅依後案判決書所載之
      犯罪事實，逕以受刑人於前案緩刑期內另犯他罪，一律撤
      銷緩刑，則刑法第75條及第75條之1 即無區分之必要，進
      而前開刑法第75條之1 第1 項之立法本旨將意義盡失，與
      緩刑之目的乃係避免短期自由刑之弊，並給予受刑人自新
      機會未盡相符。是依上開說明，聲請人聲請撤銷前案之緩
      刑宣告，自難准許，應予駁回。
四、依刑事訴訟法第220 條，裁定如主文。
中    華    民    國   110    年    11    月    15    日
                  刑事第四庭    法  官  張瑾雯
以上正本證明與原本無異。
如不服本裁定，應於收受送達後5 日內向本院提出抗告狀。
中    華    民    國   110    年    11    月    16    日
                                書記官  林瑞標